【裁判字號】    95,基簡,11
【裁判日期】    951020
【裁判案由】    給付貨款等
【裁判全文】
臺灣基隆地方法院基隆簡易庭民事判決
原      告  藍鯨魚攝影
            有限公司
法定代理人  乙○○
訴訟代理人  甲○○
被      告  丙○○
上當事人間95年度基簡字第11號給付貨款等事件，本院於民國95
年9月28日言詞辯論終結，判決如下：
    主      文
被告應給付原告新台幣壹拾壹萬零陸佰伍拾陸元。
被告應自民國九十五年十一月一日起至九十七年六月一日止，按
月於每月一日給付原告新台幣伍仟伍佰伍拾元。
訴訟費用新台幣貳仟肆佰參拾元由被告負擔。
本判決第一項得假執行。
原告其餘之訴及假執行之聲請均駁回。
    事實及理由
甲、程序方面：
一、按解散之公司，除因合併、破產而解散者外，應行清算；解
    散之公司於清算範圍內，視為尚未解散，公司法第24條、第
    25條分別定有明文。又解散之公司，於清算範圍內，視為尚
    未解散；清算人應於清算開始及完結時，向法院聲報，否則
    公司之清算程序尚難認為已終結 (最高法院87年度台上字第
    451號判決意旨參照)。是以清算之公司必至清算終結後，其
    公司之法人人格始行消滅。所謂清算終結，係指清算人就清
    算程序中應為之清算事務，全部辦理完竣而言。本件原告公
    司，並未向法院聲報清算完結之情形，原告公司既未經清算
    完結，其法人格即尚未消滅，堪認其具有當事人能力。
二、無限公司之清算，以全體股東為清算人，又有限公司之清算
    準用無限公司有關之規定，公司法第79條前段、第113條分
    別有明文規定。觀諸台北市政府95年6月26日府建商字第095
    80074800號函附之原告公司設立登記表所示，原告公司僅設
    董事1人，董事為乙○○，為當然清算人，其自可合法代理
    原告公司提起本件訴訟。
三、按訴狀送達後，原告不得將原訴變更或追加他訴，但擴張或
    減縮應受判決事項之聲明者，不在此限，民事訴訟法第255
    條第1項第3款定有明文，本件原告起訴主張被告應給付原告
    新臺幣 (下同)222,411 元，嗣又變更聲明為被告應給付原
    告83,464元，及自民國95年6月1日起至清償日止，按年息百
    分之5計算之利息，暨自95年6月1日起至97年6月1日止，按
    月給付原告5,550元，復於本院審理時，變更聲明為被告應
    給付原告221,856元，核屬應受判決事項聲明之擴張或減縮
    ，於法並無不合，均合先敘明。
乙、實體方面
一、原告起訴主張：
(一)原告公司與被告於民國94年6月29日簽訂讓渡書一紙，約定
    自94年7月1日起將原告公司南港店 ( 台北市○○區○○路
    19-4號1樓F區)店內設備、裝潢移轉於被告，約定事項如下
    ：(一)移轉總金額323,000元整 (設備、裝潢200,000元整，
    店租押金120,000元整，保全押金3,000元整)；(二)「藍鯨
    魚攝影」所有權歸原告，被告得使用「藍鯨魚攝影」名稱，
    但如未經原告公司同意，不得將此名稱移轉給第三人，並不
    得作非法用途；(三)店租押金、保全押金共計123,00 0元，
    被告應於94年9月30日付清；設備、裝潢共計20萬元，經協
    議後以1個月為1期，共分36期，被告每期應支付5,500元予
    原告；(四)94 年7月至94年9月之店面租金已由原告開票支
    付捷正公司，被告應於每月20日將原告已先付之租金支付原
    告，並自94年10月1日起由被告與捷正公司簽訂租約，嗣後
    費用皆由被告負擔；(五)被告之經營權，非經原告同意，不
    得移轉、讓渡、出借給任何第3人；(六)店內設備、裝潢移
    轉前未結清之應收、應付款由原告所有，移轉後所發生之應
    收、應付款由被告所有。詎被告簽訂迄今僅支付第1期讓渡
    金5,550元，爰依讓渡契約之法律關係請求被告清償已屆期
    之分期讓渡金83,250元，並就尚未屆清償期之分期讓渡金
    111,000元提起將來給付之訴，及94年8月貨款15,406元、94
    年7月、8月寄賣之貨款2,738元、7,787元、代墊之94年7月
    、8月、9月之電話費450元、502元、523元等情。並聲明：
    被告應給付原告221,856元。
(二)對被告抗辯之陳述：
    被告所指之閃光燈快門線乃被告主動交還原告；至於網路攝
    影機、隨身碟迄今仍在被告店內；且讓渡書中既言明94年7
    月1日起移轉店內設備及裝潢，移轉後任何費用皆由被告負
    擔，則若被告未與保全公司續約而遭保全公司拆除保全設備
    ，此與原告無涉；至ＡＤＳＬ寬頻設備及電話皆係登記於原
    告公司名下，本件讓渡契約僅讓渡店內設備及裝潢，並非讓
    渡原告公司予被告，ＡＤＳＬ寬頻設備及帳號密碼係由原告
    公司申請並按月支付線路月租費，非屬讓渡之範圍，被告如
    需使用網路設備應自行申請線路，原告公司拆除並取回，應
    未違約，且被告自94年7月起從未繳過電話費，亦未要求過
    戶，顯示其無意使用此電話，如今被告意圖不支付分期讓渡
    金，方以上開事由為藉口要求解除契約，並無可採。
二、被告對於其於94年6月29日與原告公司簽訂讓渡書，被告同
    意給付總移轉金323,000元與原告公司，以取得原告公司南
    港店店內設備、裝潢，雙方並約定付款方式為：店租押金、
    保全押金共計123,00 0元，被告應於94年9月30日付清，設
    備、裝潢共計20萬元，以1個月為1期，共分36期，被告應逐
    月支付5,550元與原告，惟被告迄今僅支付1期分期轉渡金
    5,55 0元，尚積欠原告公司已到期及未到期之分期轉讓金
    194,45 0元及94年8月貨款15,406元、94年7月、8月寄賣之
    貨款2,738元、7,787元、代墊之94年7月、8月、9月之電話
    費450元、502元、523元等情並不爭執。惟被告以：被告與
    原告簽訂讓渡書後，原告未知會被告，逕行通知保全公司於
    9月初拆除保全系統，並要求被告自行辦理電話過戶，且取
    走閃光燈快門線，及索回網路攝影機、隨身碟、拆除ＡＤＳ
    Ｌ寬頻設備及取走寬頻數據機並擅自修改網路帳號密碼，致
    被告無法收到客戶寄件，前開所列物品均應屬讓渡書內所稱
    之店內設備，原告公司竟擅予取回、拆除、變更，原告公司
    之行為已屬不完全給付，被告乃於94年9月23日依法寄發存
    證信函通知原告公司解除讓渡契約，並要求原告公司於9月
    30日前收回已交付被告之原有設備及裝潢，逾期以放棄論，
    讓渡契約既已解除，原告公司即無從依已解除之讓渡契約，
    主張契約上之權利等語置辯。並聲明：原告之訴駁回。
三、原告主張原告公司於94年6月29日與被告簽訂讓渡書，被告
    同意給付總移轉金323,000元與原告公司，以取得原告公司
    南港店店內設備、裝潢，雙方並約定付款方式為：店租押金
    、保全押金共計123,00 0元，被告應於94年9月30日付清，
    設備、裝潢共計20萬元，以1個月為1期，共分36期，被告應
    逐月支付5,550元與原告，惟被告迄今僅支付1期分期轉渡金
    5,55 0元，尚積欠原告公司已到期及未到期之分期轉讓金35
    期共194,250元及94年8月貨款15,406元、94年7月、8月寄賣
    之貨款2,738元、7,787元、代墊之94年7月、8月、9月之電
    話費450元、502元、523元等情，業據提出讓渡書、統一發
    票、對帳單、寄賣明細表、交付設備明細、中華電信股份有
    限公司繳費通知、繳費證明單、繳費通知兼收執聯、定期性
    存款擔保明細等件為證，被告對此亦不爭執，是本案之爭點
    即為：原告於本件讓渡契約是否給付不完全？被告能否以原
    告公司給付不完全而解除讓渡契約？查：
(一)關於閃光燈快門線、網路攝影機、隨身碟部分：原告公司陳
    稱：閃光燈快門線係被告主動前往原告公司汐止店交還原告
    公司，並非原告公司強行取回，至於網路攝影機、隨身碟仍
    在被告店內等語，被告辯稱：係原告公司要求返還閃光燈快
    門線，其乃主動送回，至於網路攝影機、隨身碟原告公司雖
    有要求返還，但未送回等語。是網路攝影機、隨身碟仍在被
    告店內，被告並未依原告之要求交還，此為兩造所不爭，至
    於閃光燈快門線，被告應原告公司之要求主動交還，顯然兩
    造對於閃光燈快門線非在讓渡契約之範圍內應不爭執，否則
    衡情被告豈有獨獨交還閃光燈快門線而拒絕交還網路攝影機
    、隨身碟之理，被告所辯原告強將屬讓渡契約範圍之閃光燈
    快門線取回云云，尚無可採。
(二)關於原告公司擅自通知保全公司拆除保全系統部分：原告公
    司對於被告所辯保全公司於94年9月間拆除店內保全系統之
    情並不爭執，惟陳稱：依讓渡書所載，原告公司自94年7月1
    日起移轉店內設備及裝潢與被告，移轉後任何費用皆由被告
    負擔，且原告公司早已代被告墊付94年7月及8月2個月之保
    全費用，嗣後若因被告未與保全公司續約而遭保全公司拆除
    保全設備，此與原告無涉等語。然保全系統乃原告或被告與
    訴外人保全公司間之另一保全契約，本件讓渡契約所載之店
    內設備及裝潢本來就不包含保全系統在內，且被告自94年7
    月1日起接手店內設備與裝潢後，實有充分之時間與原有保
    全公司或另覓保全公司洽商保全事宜，遲至94年9月間遭保
    全公司拆除保全系統，亦與原告無涉，被告此部分之辯解，
    亦乏依據。
(三)關於拆除ＡＤＳＬ寬頻設備及取回寬頻數據機、電話部分：
    原告公司對於被告所辯拆除ＡＤＳＬ寬頻設備及取回寬頻數
    據機、電話並不爭執，惟陳稱：依讓渡書所載原告公司係讓
    渡店用之設備與裝潢，並非讓渡原告公司，ＡＤＳＬ寬頻設
    備乃原告公司向電信機關申請並按月繳交月租費，且帳號密
    碼更屬原告公司之一部分，均非屬讓渡書所稱之設備範圍內
    ，且原告公司也沒有不配合辦理電話過戶手續，反而是被告
    積欠電話費始遭斷話等語。本件讓渡書所載之讓渡標的僅泛
    稱：「設備、裝潢」，然對於讓渡之「設備」項目並未以清
    單逐項載明，以致兩造對於「設備」即有不同之解釋，然探
    求當事人之締約真意，原告公司所讓渡者乃南港店內之設備
    及裝潢，而ＡＤＳＬ寬頻設備及帳號密碼乃原告公司所申請
    並按月繳交月租費，且與原告公司密不可分，當然ＡＤＳＬ
    寬頻設備及帳號密碼不屬本件讓渡契約所稱之設備範圍之內
    ，況被告亦於94年8月15日即申請將該址設立登記為印像嗜
    物有限公司，有台北市政府於94年8月16日以府建商字第094
    17 238800號准予登記函1紙在卷可稽，而原告公司係於被告
    在94年7月1日接手後之2個月左右即9月間始申請變更帳號密
    碼，在前被告仍能使用該帳號密碼收件，實有充分之時間可
    以以印像嗜物有限公司名義重新申請ＡＤＳＬ寬頻設備、帳
    號密碼及電話，故被告所辯原告拆除ＡＤＳＬ寬頻設備，係
    屬違約云云，應非可採；至ＡＤＳＬ寬頻數據機及電話因不
    具專屬性 (與承租ＡＤＳＬ寬頻設備及承租電話之承租權利
    應有所區別 )，本院認應在本件讓渡契約之範圍內，原告公
    司認ＡＤＳＬ寬頻數據機及電話非屬本件讓渡契約所稱之設
    備範圍而予以取回，即有違約定，然如前所述，兩造訂定本
    件讓渡書僅泛稱「設備、裝潢」，極易造成兩造解讀差異而
    引為對其為有利解釋之弊端，本需兩造協商達成共識，且民
    法第148條第2項規定：行使權利，履行義務，應依誠實及信
    用方法，本件原告公司縱未依讓渡書之約定交付寬頻數據機
    、電話甚或閃光燈快門線，被告倘認係在讓渡書之範圍內本
    應據理力爭，請求減少給付或暫為爭議部分之保留給付，待
    兩造協商或訴訟結果再為給付，然被告不圖此舉，僅以原告
    公司之些微瑕疵，逕行主張解除全部之讓渡契約，原告公司
    縱有如前述之瑕疵，其寬頻數據機、電話，甚至閃光燈快門
    線之總價值至多亦僅在數千元之譜，且本件原告公司之給付
    對被告並非無利益，此等瑕疵亦非重要，原告以至多僅數千
    元之瑕疵而主張解除32萬3千元之讓渡契約，依誠實及信用
    原則，顯不相當，是本院認被告之解除契約，不予准許。至
    於被告得否另行請求減少讓渡金或請求損害賠償，則屬另一
    法律關係，且被告亦未為抵銷之抗辯，均非本院所能審究，
    併此敘明。
四、從而，原告依讓渡契約之法律關係，請求被告給付已到期之
    分期讓渡金83,250元，及94年8 月貨款15,406元、94年7月
    、8月寄賣之貨款2,738元、7,787 元、代墊之94年7月、8月
    、9月之電話費450元、502元、523元 (總計110,656元)，為
    有理由，應予准許；關於未到期分期讓渡金部分，被告對於
    已到期之會款既不給付，則就未到期部分有不履行之虞，原
    告確有預為請求之必要，是本件起訴就未到期分期讓渡金部
    分併為請求，依據民事訴訟法第246條規定亦無不合，爰判
    令如主文第2項所示；逾此部分之請求，因未到期之分期讓
    渡金為定有確定期限之債務，依法應自期限屆滿時起，被告
    始負擔遲延責任，原告縱有預先請求之必要，亦僅得請求被
    告於各期分期讓渡金到期時給付，其請求本院為現在給付之
    判決，為無理由，應予駁回。
五、本件係適用簡易程序所為被告敗訴之判決，依民事訴訟法第
    389條第1項第3款規定，應依職權宣告假執行。至本判決第
    2項係將來給付訴訟之判決，性質上不適於宣告假執行，本
    院不應依職權宣告假執行，惟原告既陳明願供陳明擔保請准
    宣告假執行，就此部分本院併予諭知駁回。
六、本件訴訟費用即第一審裁判費2,430元，由被告負擔。
中    華    民    國    95    年    10    月    20    日
                  基隆簡易庭法  官  徐世禎
以上正本係照原本作成。
對於本件判決如有不服，應於收受送達後20日內向本院提出上訴
書狀，上訴於本院合議庭，並按他造當事人之人數附具繕本。
中    華    民    國    95    年    10    月    20    日
                            書記官  賴敏慧


司法院資訊處製作；財團法人民間司法改革基金會備份。
